【裁判字號】    92,上易,779
【裁判日期】    921022
【裁判案由】    違反保護令罪
【裁判全文】
臺灣高等法院臺南分院刑事判決           九十二年度上易字第七七九號      潛
      上  訴  人
      即  被  告  甲  ○  ○
右列上訴人因家庭暴力防治法之傷害案件，不服臺灣嘉義地方法院九十二年度易字第
二五五號中華民國九十二年七月十八日第一審判決（起訴案號：臺灣嘉義地方法院檢
察署九十二年度偵字第三七六七號），提起上訴，及臺灣嘉義地方法院檢察署移
案（九十二年度偵字第五七八七號），本院判決如左：
      主      文
原判決撤銷。
甲○○連續違反法院依家庭暴力防治法第十三條所為禁止實施家庭暴力行為之裁定，
累犯，處有期徒刑壹年。
      事      實
一、甲○○與乙○○為夫妻關係，係屬家庭暴力防治法第三條第一款所定家庭成員。
    甲○○前因對乙○○有家庭暴力傷害及恐嚇危害安全犯行，先後經臺灣嘉義地方
    法院於民國（下同）八十八年五月四日、九十年三月二十日，分別以八十八年度
    訴字第二一二號、九十年度易字第一九六號判決，各判處有期徒刑十月、一年五
    月，嗣該後判決另由本院於九十年五月三十一日以九十年度上易字第六七四號撤
    銷原判決，改判有期徒刑六月確定，其中前案部分於八十九年一月二十三日執行
    完畢，後案部分則與其另犯公共危險案件，經本院於九十年十一月七日以九十年
    度上訴字第一二○五號判決有期徒刑七月部分，並定應執行刑為一年，於九十一
    年七月十八日縮刑期滿執行完畢。惟甲○○又因家庭暴力行為，經臺灣嘉義地方
    法院家事法庭於九十二年四月三十日以九十二年度家護字第一○八號裁定核發通
    常保護令，依家庭暴力防治法第十三條規定，命甲○○不得對乙○○實施身體或
    精神上不法侵害之行為。詎甲○○於九十二年五月十五日已由同居親屬代收該裁
    定，且於同年五月十九日晚上七時許，由嘉義縣警察局水上分局南靖派出所警員
    至嘉義縣水上鄉南和村七鄰南靖六十二之二號其住處當面執行該保護令，並獲告
    知保護令內容後，仍不知悔改，竟基於概括犯意，於同年五月二十七日晚上十時
    許，因不滿乙○○在外規勸其勿飲酒及要求其返家，以普通傷害之犯意，在上開
    住處屋內，以徒手及腳踢方式毆打乙○○直至屋外，致乙○○受有前胸鈍傷、左
    肘及左膝擦傷之傷害，另基於恐嚇危害安全之犯意，對乙○○恫稱：「今天一定
    要給妳死！」、「我要拿菜刀砍死妳！」等語，以加害生命之事，恐嚇乙○○，
    使其心生畏懼，致生危害於安全，而受有精神上不法之侵害。嗣警方據報趕抵現
    場處理，當場查獲。復連續於九十二年八月二十七日凌晨一時五十分許，在上開
    住處，酒後因要求乙○○與之行房，為乙○○拒絕，即出手毆打乙○○，並用酒
    瓶毆擊乙○○臉部，致乙○○顏面多處撕裂傷。
二、案經乙○○訴由嘉義縣警察局水上分局報請臺灣嘉義地方法院檢察署檢察官偵查
    起訴及移送併案。
      理      由
一、訊據上訴人即被告甲○○矢口否認有傷害或恐嚇告訴人犯行，辯稱：伊未毆打，
    更未恐嚇告訴人云云。
二、經查：
(一)被告與告訴人為夫妻，係屬家庭成員關係，被告前因對告訴人實施身體上不法侵
    害之行為，且有再實施家庭暴力之危險，經原審法院家事法庭依乙○○聲請，於
    九十二年四月三十日以九十二年度家護字第一○八號裁定核發通常保護令，依家
    庭暴力防治法第十三條規定，命被告不得對乙○○實施身體或精神上不法侵害之
    行為，亦不得直接或間接對於乙○○為騷擾行為，保護令有效期間為十月，並已
    由嘉義縣警察局水上分局於九十二年五月十九日執行該保護令，有九十二年度家
    護字第一○八號通常保護令、上開分局保護令執行紀錄表影本在卷可稽（見警卷
    第九至十二頁）。被告自不得對應乙○○實施身體或精神上不法侵害之行為，甚
    為灼然。
(二)被告於上開時、地毆打及恐嚇告訴人之事實，業據告訴人於警訊、偵查及原審審
    理時指訴綦詳（見警卷第四至五頁，偵查卷第二十九頁，一審卷第三十二頁、併
    案警卷第七頁、偵查卷第十三頁），核與目擊證人即被告與告訴人之女巫美麗於
    警訊及偵查中證述之情節相符（見警卷第六至七頁，偵查卷第二十九、三十頁）
    ，又證人即現場處理警員張明宇偵查中亦證稱：伊當晚到達現場，當場目睹告訴
    人攜二子奔逃之際，其嘴唇尚遺有血跡，被告當場亦自承毆打告訴人，並表示知
    錯，要警方將被告帶走，伊乃將甲○○帶上警車等語（見偵查卷第二十八頁），
    被告不否認與告訴人有爭吵，復有告訴人所提診斷證明書二紙、傷勢照片五張、
    現場照片二張附卷可稽（見偵查卷第十三、十四頁及併案警卷第六六至十八頁）
    。被告前揭所辯，應屬卸責之詞，不足採信。
(三)綜上所述，被告確有對告訴人乙○○實施身體及精神上不法侵害之行為。被告犯
    行，事證明確，堪以認定。
三、被告與告訴人間係家庭成員關係，被告竟以傷害及恐嚇之方式，對於告訴人實施
    身體及精神上之不法侵害之行為。核被告所為，係犯家庭暴力防治法第五十條第
    一款之違反保護令罪及刑法第二百七十七條第一項傷害罪、第三百零五條之恐嚇
    危害安全罪。被告以一傷害行為觸犯傷害罪及違反保護令罪；以及以一恐嚇行為
    ，同時觸犯恐嚇危害安全罪及違反保護令罪，均為想像競合犯，均應從較重之違
    反保護令罪處斷。被告先後違反保護令行為，時間緊接，犯罪構成要件亦復相同
    ，顯係基於概括犯意所為，為連續犯，應論以一罪並加重其刑。又被告前因家庭
    暴力之傷害及恐嚇危害安全犯行，先後經原審於八十八年五月四日、九十年三月
    二十日，分別以八十八年度訴字第二一二號、九十年度易字第一九六號判決，各
    判處有期徒刑十月、一年五月，嗣該後判決另由本院於九十年五月三十一日以九
    十年度上易字第六七四號撤銷原判決，改判有期徒刑六月確定，其中前案部分於
    八十九年一月二十三日執行完畢，後案部分則與其另犯公共危險案件，經本院於
    九十年十一月七日以九十年度上訴字第一二○五號判決有期徒刑七月部分，並定
    應執行刑為一年，而於九十一年七月十八日縮刑期滿執行完畢，有臺灣高等法院
    被告全國前案紀錄表及刑案資料查註記錄表附卷可參，於五年內再犯本件有期徒
    刑以上之刑之罪，為累犯，應依刑法第四十七條、第七十條規定，遞加重其刑。
    該署移送併案部分，因與起訴書已載及部分具有連續犯裁判上一罪關係，應併予
    審理。
四、原審以被告罪證明確，因予論罪科刑，固非無見。惟原判決未及審酌臺灣嘉義地
    方法院檢察署移送併案傷害部分（九十二年度偵字第五七八七號），洵有未妥。
    被告上訴意旨，指摘判決過重，雖無足取。但原判決既有可議，自屬無可維持，
    應由本院撤銷改判。又本件係因原審法院適用法則不當而撤銷，本院自得諭知較
    重於原判決之刑。爰審酌被告未念及多年夫妻之情，漠視保護令所為之禁止行為
    ，以徒手及腳踢方式毆傷告訴人，並以加害生命之事恐嚇，不顧年幼子女在場勸
    阻，致告訴人身體及精神受創甚深，且已迭因家庭暴力行為，經法院論罪科刑，
    及在審理期間，仍不知警惕，一再觸犯，犯後飾詞圖卸，不知悔悟等一切情狀，
    量處有期徒刑一年，以資懲儆。
五、據上論斷，應依刑事訴訟法第三百六十九條第一項前段、第三百六十四條、第三
    百七十六條但書、第二百九十九條第一項前段，家庭暴力防治法第五十條第一款
    ，刑法第十一條前段、第五十六條、第二百七十七條第一項、第三百零五條、第
    五十五條，罰金罰鍰提高標準條例第二條，判決如主文。
本案經檢察官曾顯智到庭執行職務。
中  華  民  國      九十二      年        十        月      二十二      日
                                臺灣高等法院臺南分院刑事第一庭
                                    審判長法官  茆    臺    雲
                                          法官  李    文    福
                                          法官  蔡    長    林
右正本證明與原本無異。
不得上訴。
                                    法院書記官  李    培    薇
中  華  民  國      九十二      年        十        月      二十三      日
附錄本案論罪科刑法條全文：
刑法第二百七十七條第一項：
  傷害人之身體或健康者，處三年以下有期徒刑、拘役或一千元以下罰金。
刑法第三百零五條：
  以加害生命、身體、自由、名譽、財產之事，恐嚇他人，致生危害於安全者，處二
年以下有期徒刑、拘役或三百元以下罰金。
家庭暴力防治法第五十條：
  違反法院依第十三條、第十五條所為之下列裁定者，為本法所稱之違反保護令罪，
處三年以下有期徒刑、拘役或科或併科新台幣十萬元以下罰金︰
一  禁止實施家庭暴力行為。
二  禁止直接或間接騷擾、接觸、通話或其他連絡行為。
三  命遷出住居所。
四  遠離住居所、工作場所、學校或其他特定場所。
五  命完成加害人處遇計畫：戒癮治療、精神治療、心理輔導或其他治療
    、輔導。


司法院資訊處製作；財團法人民間司法改革基金會備份。
